【裁判字號】    97,上訴,1604
【裁判日期】    970618
【裁判案由】    違反槍砲彈藥刀械管制條例等
【裁判全文】
臺灣高等法院刑事判決                97年度上訴字第1604號
上  訴  人
即  被  告  甲○○
                    （另案於臺灣台北監獄執行中）
指定辯護人  本院公設辯護人  陳德仁
上列上訴人，因違反槍砲彈藥刀械管制條例案件，不服臺灣臺北
地方法院96年度訴字第746號，中華民國97年1月24日第一審判決
（起訴案號：臺灣臺北地方法院檢察署95年度偵字第27184 號）
，提起上訴，本院判決如下：
    主  文
原判決關於甲○○部分撤銷。
甲○○未經許可，持有可發射子彈具有殺傷力之改造手槍，累犯
，處有期徒刑參年陸月，併科罰金新臺幣捌萬元，罰金如易服勞
役，以新臺幣壹仟元折算壹日。
扣案如附表編號一所示之物，沒收。
    事  實
一、甲○○於民國（下同）94年間，因施用第二級毒品，為台灣
    台北地方法院以94年度易字2013號判決判處有期徒刑五月，
    95年4 月21日易科罰金執行完畢，竟不知悔改，自不詳時間
    起，未經許可，持有如附表編號一所示仿半自動手槍製造，
    經換裝土造金屬滑套及槍管而改造成可發射子彈具有殺傷力
    槍枝一支（含彈匣二個，起訴書誤載為一個，此經檢察官當
    庭更正）、子彈三顆（均於送鑑定時試射，而餘金屬彈殼）
    ，嗣於95年11月26日凌晨三時許，將附表編號一、二所示之
    槍彈及編號三所示另二顆不具殺傷力子彈、第二級毒品甲基
    安非他命一包、一粒眠一顆、ＹＣｅ６８電子磅秤一臺、吸
    食器一組、玻璃吸管六支（下稱本案物品）裝入黑色「ＰＵ
    ＭＡ」牌包包（下稱本案包包）內，持往「老實小鎮社區」
    門牌號碼臺北縣深坑鄉○○路○段215巷6弄3號1 樓邱仕宏住
    處。適邱仕宏另案竊盜為法院判決有罪確定，然未遵期到案
    執行，經執行檢察官於同日下午一時許，飭警前往上址拘提
    邱仕宏，甲○○見警前來，恐遭警查獲，將本案包包（含本
    案物品）交邱仕宏委伊藏放。邱仕宏（經原審判處有期徒刑
    九月，未據上訴而確定）明知甲○○交付物品內，具有上開
    具殺傷力之槍彈與毒品等違禁品，竟因情急無暇推辭，非法
    接受寄藏槍彈與持有第二級毒品，並將之放置於上址住處內
    廁所天花板夾層內。嗣甲○○於翌日即95年11月27日某時，
    前往邱仕宏上揭社區，欲在邱仕宏前揭住處等候邱仕宏配偶
    許惠鈴，請渠協助取回該等物品，然因門口保全阻擋，不得
    其門而入，在警衛室等候。迄該日下午七時左右，許惠鈴返
    家，甲○○告以來意且急於闖入屋內，許惠鈴則要求甲○○
    於住處門口等候，並入屋內察看廁所天花板上，發現確有該
    等違禁禁品，拖延時間並暗中報警逮捕甲○○，而起出本案
    包包（含本案物品）。
二、案經臺北縣政府警察局新店分局報告臺灣臺北地方法院檢察
    署檢察官偵查起訴。
    理  由
壹、程序方面：
    被告及其於原審選任辯護人、本院指定辯護人對於公訴人提
    出證據資料，均不爭執其證據能力，本院審酌該等言詞供述
    及書面作成時之狀況，並無不宜作為證據之情事，依刑事訴
    訟法第159條之5第2項規定，得作為證據。
貳、實體方面：
一、訊據上訴人即被告（下稱被告）甲○○，固坦承上開時地，
    經警查獲上開槍彈情事，惟矢口否認有公訴人所指持有槍彈
    犯行，並先後辯稱：其於95年11月26日到共同被告邱仕宏家
    中，是和邱仕宏一起吸毒，沒有託邱仕宏寄藏本案包包（含
    本案物品）之行為。同月27日會請證人許惠鈴拿本案包包（
    含本案物品），是因為邱仕宏遭警拘提後，在法院打電話予
    被告，請被告帶新臺幣八萬元為邱仕宏辦理交保，並告知在
    邱仕宏家中廁所天花板上有槍毒等物品，請被告幫忙伊拿走
    。若本案包包是被告交給邱仕宏，在執行拘提警員把邱仕宏
    帶走時，其當場即可將本案包包（含本案物品）拿走，何必
    等到次日再來拿？如本案包包為其所有，證人許惠鈴打電話
    叫警察來時，其一定跑掉，怎麼可能留在現場云云。惟查：
(一)將附表所示之槍彈送內政部警政署刑事警察局鑑定，認定：
    扣案如附表編號一所示槍枝（含彈匣二個，槍枝管制編號：
    0000000000號），係仿半自動手槍製造之槍枝，經換裝土造
    金屬滑套及槍管而成之改造手槍，機械性能良好，可擊發適
    用子彈，具殺傷力；扣案子彈五顆，均係直徑約十毫公尺（
    ＭＭ）、具金屬彈頭土造子彈，其中，附表編號二所示三顆
    ，經試射，均有殺傷力，編號三所示二顆，經採樣一顆試射
    ，雖可擊發，但動能不足，認均無殺傷力等情，有該局95年
    12月27日刑鑑字第0950182534號槍彈鑑定書足證（偵查卷86
    至89頁），該局以性能檢驗法、試射法為鑑驗，參酌該局為
    槍枝鑑定專業單位，具相當公信力，其鑑定結果可資為本院
    判斷之依據，可證由共同被告邱仕宏家中廁所天花板夾層取
    出之本案包包內所含附表編號一、二所示槍彈，確屬槍砲彈
    藥刀械管制條例所列禁止持有、寄藏之違禁物。
(二)證人許惠鈴於警詢、偵查中證稱：「我的確於本日（11月27
    日）19時30分許有向警方報案，因為我於本日19時許返回住
    所在臺北縣深坑鄉○○路○段215巷老實小鎮社區警衛室前遇
    到一名男子甲○○，他看到我就直接走過來，向我說有很重
    要的東西放在我家客廳旁廁所內，並告訴我是一個黑色包包
    裡面有槍，叫我去找出來拿給他，他要趕快走，我聽了很訝
    異，於是趕快走回住所，他也一直跟在我後面，我到家後，
    我沒讓他進入我家‧‧‧我要他在外面等；我原先找不到他
    所說的黑色包包，我就到門口告知他，他要求我再去廁所上
    方天花板的裡面去找，後來我就在他所說的天花板上找到一
    個黑色的ＰＵＭＡ包包，後來我拿下來打開一看，看到手槍
    ，就不敢拿給他，我隨便拿一個自己黑色長型的包包給他指
    認，他說不是，然後我一直拖時間並自己報案，等待警察到
    來」、「（問：警方到場後，甲○○有無在場？）他在門口
    ，我不敢讓他進入住宅，因為怕他拿到手槍會立即逃走」、
    「（問：警方在現場與你及甲○○共同由ＰＵＭＡ包包起出
    改造手槍一支、彈匣二個、銅質子彈五發、玻璃吸管六支、
    安非他命吸食器一組、安非他命‧‧‧一粒眠一顆、ＹＣｅ
    ６８電子磅秤一臺等物品是為何人所有？）我不知道是何人
    所有，但是他（按，指甲○○）有告訴我說是我先生邱仕宏
    與甲○○的朋友共同藏起來的」、「（問：你於95年11月27
    日報警？）是的，據我所知是甲○○與另一名成年男子在當
    天早上硬闖入我家，社區警衛不讓他進入社區。在當天晚上
    六時許我下班，在社區門口即看到他們二位，他們二位主動
    與我打招呼，並說有很重要東西放在我家，他們把我拉到旁
    邊說裡邊有槍，我叫他們進入社區，甲○○站在我家門口等
    ，我先進屋依許說的地方找尋，我確實有找到槍，所以我隨
    即報警。之後我即去警察局」（偵查卷9 至10頁、69至70頁
    ）。
(三)證人即執行拘提被告邱仕宏之臺北縣深坑派出所警員陳國益
    證稱：「（問：你是否曾經因為職務關係逮捕被告二人？）
    我因為竊盜案件於95年11月26日在邱之家逮捕邱仕宏，我去
    按鈴但沒有人開門，我請同事支援，他們家有前後門，同事
    到後再去敲門，期間約有十五分鐘，開門的我記得是邱仕宏
    ，當時在場的除了在庭被告二人外，還有一位年輕人，我表
    明為持拘票拘提邱仕宏，他說他便是邱仕宏」、「（問：你
    除了在現場看到被告許外，之後有無看到許？）逮捕邱時，
    就只有在現場看到許，之後是隔天11月27日邱的太太報案，
    說有一人進入他的社區，一直按門鈴去騷擾她，我與同仁一
    起去邱家，我們進入社區在邱家門口有遇到甲○○，我說你
    今天來做什麼，他說要進去拿東西‧‧‧許留在社區內邱家
    門口，我同事看守著，我先進去邱家，邱太太帶我去浴室看
    ，我發現包包內有槍與毒品，請許也進來看，許發現我們知
    道包包的東西，他即隨便說屋內桌上有一個皮夾是他的，是
    要拿皮夾的，不過邱太太說那皮夾是他們家的不是許的。因
    為現場有槍，我們請所長過來全程處理」（偵查卷115至118
    頁）。上開二證人就被告甲○○前往取回本案包包（含本案
    物品），及在共同被告邱仕宏住處廁所天花板夾層起出本案
    包包（含本案物品）之經過證詞，互核大致相符，足證被告
    甲○○持有附表編號一、二所示槍彈，並於事實欄所示時地
    將之交共同被告邱仕宏藏放之事實，應已明確。
(四)證人即共同被告邱仕宏證稱：「（問：自從你將甲○○交付
    的包包藏放於天花板直到第二天警察起出該包包的期間，有
    無可能有任何人進入你家將同款包包放到廁所天花板？）應
    該不可能，因為一方面我太太不知道我在廁所上面有放東西
    ，甲○○又沒有我家鑰匙，而我太太也沒有跟我反應家裡面
    有被人破壞侵入的痕跡，而知道這件事情只有我跟甲○○」
    、「（問：你們家的門從外面關上未上鎖，是否需要鑰匙才
    能開啟？）一定要」、「（問：你被警察帶走，賴國輝跟甲
    ○○二人也都離開你家？）差不多一、二分鐘而已，他們就
    離開，我被警察先帶離開，我走到警衛室的時候，我就看過
    他們二人走出來」（原審卷91至96頁）。可知被告甲○○將
    本案包包（含本案物品）託共同被告邱仕宏寄藏，而邱仕宏
    遭警方拘提離開後，被告甲○○並無充裕時間可將該等物品
    取出，也無法私自進入邱仕宏住處，而在趁人不知的情形下
    拿走，更無人於95年11月26日下午1時許至同月27日下午6時
    許闖入邱仕宏家中廁所內，將本案包包（含本案物品）放進
    該處天花板夾層內等情，均甚明灼。
(五)再查，95年11月27日，被告甲○○原本希望進入「老實小鎮
    社區」內，但為門口保全阻擋，致不得其門而入，無奈在外
    等候證人許惠鈴返家，且在證人許惠鈴返家時，還想自己到
    邱仕宏家中藏放地點逕行取物，然遭證人許惠鈴拒絕等情，
    已據證人許惠鈴證稱甚詳在卷，衡情以觀，證人如於邱仕宏
    被警拘提前或甫拘提後，確實知悉住家內藏放有槍彈，且該
    槍彈係邱仕宏所有，儘可丟棄以使丈夫避開一件刑案，何須
    等待被告甲○○翌日前來告知伊住家內有槍彈，是證人上開
    所證，洵堪採信。再者，被告甲○○翌日前往邱仕宏住家欲
    取物時，亦無從預料證人會小心翼翼處理被告來意，更無法
    預測證人會及時報警，警員會立刻到場，是被告甲○○不逃
    離現場，實係證人許惠鈴採拖延戰術留住被告甲○○，警員
    到場後又經證人陳國益請其同事看守被告甲○○所致，被告
    辯稱槍彈如係其所有，其在邱仕宏被拘提後，即會立刻前往
    該住處取走云云，難以採信。又證人即共同被告邱仕宏明確
    證述：伊未曾在當日遭拘提後，在法院（應為地檢署）打電
    話給被告甲○○等語（原審卷91、102 頁），且邱仕宏當日
    遭拘提理由，乃經判決確定未遵期到案執行之故，而遭拘提
    到案後，同日旋發監執行，此經證人邱仕宏證述綦詳在卷，
    核與邱仕宏之臺灣高等法院被告前案紀錄表相符，何來被告
    所稱之電話告知「交保」問題？被告於原審改稱：邱仕宏稱
    八萬元就可以不用關（原審卷102 頁），核係卸責之詞。更
    甚者，受刑人遭拘提到案後，在法院、檢察署拘留室，一舉
    一動均有法警看守，此為法院職務上已知事項，若謂邱仕宏
    會在法警看守下，打電話告訴他人「我有槍藏在家中廁所天
    花板」等語，不啻使犯行曝光？被告杜撰上情，其動機難以
    自圓其說。況依常情，該槍彈如係邱仕宏所有，邱仕宏恐遭
    被告出賣，儘可伺機通知太太即證人許惠鈴處理，何須急於
    被拘提到案後，即以電話先行告知被告甲○○，從而，被告
    甲○○所辯上情，核與事實不符，更與常情違逆，不足採取
    。被告於本院請求送驗槍彈有無其指紋，核無必要。
(六)扣案本案包包、本案物品，槍枝不含彈匣重908 公克，彈匣
    二個各重88公克，空彈殼四個重31公克，另一顆子彈16公克
    ，電子磅秤重171 公克，吸食毒品器具一袋總重69公克，本
    案ＰＵＭＡ牌包包重465 公克。上開全部物品一次過磅總重
    1882公克。將上開物品除去槍枝、彈匣、子彈、空彈殼等物
    後予以過磅，其總重為705 公克，此經原審當庭以電子磅秤
    勘驗屬實（原審卷147 頁背面）。且本案包包乃軟質小包包
    ，在裝入扣案附表所示槍、彈後，除其重量與僅裝有毒品等
    物品時之情狀差異甚大外，於手捧盛含有本案物品本案包包
    時，可輕易摸出其中含有槍枝形狀硬質物品。而被告邱仕宏
    住所廁所天花板距離樓地板之距離為被告邱仕宏伸手摸不到
    的高度，且被告邱仕宏是踩著該廁所浴缸邊緣的平臺，用一
    隻手將廁所天花板孔蓋掀開，再以另一隻手將本案包包放到
    廁所天花板夾層內，此為被告邱仕宏供明（原審卷93、94頁
    頁）。衡諸常情，在藏放本案包包（含本案物品）時，應會
    緊握本案包包，並調整位置以順利將之放在不低的廁所天花
    板夾層內而不掉下、散出，若此，被告邱仕宏顯然可得知悉
    本案包包藏有槍枝類物品，伊僅係一時情急，無暇推辭拒絕
    ，而不得已為寄藏。被告邱仕宏嗣後全盤否認知悉藏放之物
    為何，無可採憑。綜上所述，被告甲○○持有附表編號一、
    二所示槍彈犯行，均屬明確，被告上開所辯，核係卸責之詞
    ，不足採信，是其犯行，洵堪認定，自應依法論科。
二、核被告所為，係犯槍砲彈藥刀械管制條例第8條第4項、第12
    條第4 項未經許可，持有改造手槍、子彈罪。被告以一行為
    同時持有槍枝、子彈行為，屬一行為觸犯二罪名，為想像競
    合犯，應依刑法第55條規定，從一重以槍砲彈藥刀械管制條
    例第8條第4項持有改造手槍罪處斷。被告甲○○有事實欄所
    示刑之執行紀錄，有臺灣高等法院被告前案紀錄表在卷可證
    ，其於受有期徒刑執行完畢後五年內故意再犯本案有期徒刑
    以上之刑之罪，應依刑法第47條第1 項規定加重其刑。原審
    經審結果，認被告罪證明確，予以論科，固非無見，但查，
    犯罪科刑應審酌被告犯罪一切情狀，為刑法第57條所明定，
    本件被告持有系爭槍彈非多，更非持之以犯案，而遭警查獲
    ，反係持往友人邱仕宏住處放置後，恐遭警方查獲始因取回
    而遭查獲，對社會治安所生危害非重，被告前雖有槍砲彈藥
    刀械管制條例案件前科（偵查卷160 頁之判決書），與本案
    之情節並非相同，則原審量處被告有期徒刑四年六月，自與
    罪刑相當原則有違，顯有違誤。被告提起上訴，否認上開犯
    行，核非可取，但原判決既有上開可議，即屬無可維持，應
    由本院就被告部分撤銷改判。爰審酌被告甲○○犯罪之動機
    、手段、持有槍彈型式、數量、犯罪所生危險，被告對違反
    槍砲彈藥刀械管制條例犯行，矢口否認犯罪後態度等一切情
    狀，量處被告有期徒刑三年六月，併科罰金新台幣八萬元，
    並就罰金部分諭知易服勞役之折算標準，以示懲儆。扣案如
    附表編號一所示槍枝，依槍砲彈藥刀械管制條例第五條規定
    ，非經中央主管機關許可，不得持有，屬違禁物，應依刑法
    第38條第1項第1款規定，不問屬於犯人與否，沒收之。業經
    試射附表編號二所示，原具殺傷力之子彈三顆，已非違禁物
    ，僅餘證據價值，不另為沒收諭知。如附表編號三所示之物
    ，無殺傷力、非違禁物，不予宣告沒收。又原審判決附表三
    所示，扣案包裝附表二所示毒品之包裝袋一枚，雖係供被告
    邱仕宏持有附表二所示第二級毒品所用之物，但乃甲○○所
    有，非被告邱仕宏所有，扣案吸食器一組、ＹＣｅ６８電子
    磅秤一臺，玻璃吸管六支，亦係被告甲○○所有，且甲○○
    施用、持有毒品犯行，非本案之審理範圍，無從於被告所犯
    本案中諭知沒收，附此敘明。
據上論斷，應依刑事訴訟法第369條第1項前段、第364條、第299
條第1項前段，槍砲彈藥刀械管制條例第8條第4項、第12條第4項
，刑法第11條前段、第47條第1項、第55條、第42條第3項前段、
第38條第1項第1款，判決如主文。
本案經檢察官陳國鳴到庭執行職務。
中    華    民    國    97    年     6    月    18    日
                  刑事第十四庭審判長法  官  陳志洋
                                    法  官  吳啟民
                                    法  官  蔡聰明
以上正本證明與原本無異。
如不服本判決，應於收受送達後十日內向本院提出上訴書狀，其
未敘述上訴之理由者並得於提起上訴後十日內向本院補提理由書
（均須按他造當事人之人數附繕本）。
                                    書記官  陳建邦
中    華    民    國    97    年     6    月    18    日
附表：
┌──┬───────────┬────┬──────────┐
│編號│    物  品  名  稱    │ 數  量 │  扣押物品清單編號  │
├──┼───────────┼────┼──────────┤
│ 一 │仿半自動改造手槍（含彈│  壹支  │臺灣臺北地方法院檢察│
│    │匣貳個，槍枝管制編號：│        │署96年度青字第59號扣│
│    │0000000000）          │        │押物品清單（偵查卷第│
│    │                      │        │100 頁參照，該扣押物│
│    │                      │        │品清單將彈匣數量誤刪│
│    │                      │        │改為壹個）          │
├──┼───────────┼────┼──────────┤
│ 二 │具有殺傷力，直徑十毫公│  參顆  │上開扣押物品清單參照│
│    │尺（ＭＭ）土造金屬彈頭│        │，均經試射，僅餘彈殼│
│    │之土造子彈            │        │。                  │
├──┼───────────┼────┼──────────┤
│ 三 │不具有殺傷力，直徑十毫│  貳顆  │上開扣押物品清單參照│
│    │公尺（ＭＭ）土造金屬彈│        │，經採樣一顆試射，該│
│    │頭之土造子彈          │        │顆僅餘彈殼。        │
└──┴───────────┴────┴──────────┘
槍砲彈藥刀械管制條例第8條第4項：
未經許可，持有、寄藏或意圖販賣而陳列第一項所列槍枝者，處
三年以上十年以下有期徒刑，併科新臺幣七百萬元以下罰金。


司法院資訊處製作；財團法人民間司法改革基金會備份。
